臺灣高雄地方法院民事裁定
108年度消債清字第160號
聲  請  人  侯彥光  
0000000000000000

代  理  人  陳永祥律師
上列當事人因消費者債務清理事件聲請清算，本院裁定如下：
    主  文
聲請人侯彥光自中華民國一百零八年十二月二十四日下午四時起
開始清算程序。
命司法事務官進行本件清算程序。
    理  由
一、聲請意旨略以：伊無力清償債務，曾於民國108年6月11日向
    本院聲請調解債務清償方案，惟調解不成立。又伊未經法院
    裁定開始更生程序或許可和解或宣告破產，爰聲請清算等語
    。
二、按債務人不能清償債務或有不能清償之虞者，得依本條例所
    定更生或清算程序，清理其債務；債務人對於金融機構負債
    務者，在聲請更生或清算前，應向最大債權金融機構請求協
    商債務清償方案，或向其住、居所地之法院或鄉、鎮、市、
    區調解委員會聲請債務清理之調解；自債務人提出協商請求
    之翌日起逾30日不開始協商，或自開始協商之翌日起逾90日
    協商不成立，債務人得逕向法院聲請更生或清算；債務人於
    法院裁定開始更生程序或許可和解或宣告破產前，得向法院
    聲請清算；法院開始清算程序之裁定，應載明其年、月、日
    、時，並即時發生效力；法院裁定開始更生或清算程序後，
    得命司法事務官進行更生或清算程序；必要時，得選任律師
    、會計師或其他適當之自然人或法人1人為監督人或管理人
    ，消費者債務清理條例（下稱消債條例）第3條、第151條第
    1項、第153條、第80條前段、第83條第1項、第16條第1項分
    別定有明文。
三、經查：
  ㈠聲請人前於108年6月11日向本院聲請調解債務清償方案，經
    本院108年度司消債調字第288號受理，於同年7月9日調解不
    成立，聲請人並於同日以言詞聲請清算等情，業經本院調閱
    上開調解卷宗核閱無訛。
  ㈡次查，聲請人於106年及107年度申報所得均為新臺幣（下同
    ）0元，惟其自陳聲請清算前2年內有從業收入每月約23,000
    元，名下無財產，勞工保險投保於高雄市米食製品從業人員
    職業工會，投保薪資為25,200元。又聲請人自陳以打零工為
    業，工作內容為搬貨，前無固定雇主，數月前受僱於冠和公
    司（固定雇主），依搬貨量以日薪800元至1,000元計，每半
    個月領一次薪，現金給付，無薪資單，未領取社會補助等情
    ，此有財產及收入狀況說明書（調解卷第2至4頁）、債權人
    清冊（調解卷第4頁反面至第5頁反面）、財團法人金融聯合
    徵信中心前置協商專用債權人清冊（調解卷第7至9頁）、信
    用報告（調解卷第11頁）、戶籍謄本（調解卷第32頁）、財
    政部高雄國稅局106年及107年度綜合所得稅各類所得資料清
    單及總歸戶財產查詢清單（本案卷第27至29頁）、勞工保險
    被保險人投保資料表（本案卷第30頁）、商業保險投保資料
    查詢結果表（本案卷第38頁）、高雄市政府社會局社會福利
    資訊料查詢表（本案卷第77至79頁）等在卷可參。則在查無
    聲請人有其他收入來源之情形下，佐以其106、107年度均無
    申報所得紀錄，本院即以其於財產及收入狀況說明書所載每
    月收入23,000元作為核算其現在償債能力之基礎。
  ㈢關於聲請人個人日常必要支出部分，按債務人必要生活費用
    ，以最近一年衛生福利部或直轄市政府所公告當地區每人每
    月最低生活費一點二倍定之，消債條例第64條之2第1項定有
    明文。本院參酌衛福部社會司所公告108年度高雄市最低生
    活費標準為13,099元，則聲請人每月生活所必需除有特殊情
    形並有證據證明者外，自宜以此數額之1.2倍即15,719元為
    度，始得認係必要支出。又上開最低生活費用之標準，係照
    當地近1年平均每人消費支出60％，依其基準之家庭收支調查
    報告調查表格式示有關經常性支出之調查項目，其原即包括
    利息支出、食品、衣著、房租及水費、電費、醫療保健、交
    通、娛樂、教育等基本生活需求；而聲請人於調解程序陳稱
    居住於姐姐侯琬純名下房屋，套房月租5,000元，並提出房
    屋租賃契約書（調解卷第27至28頁）為證，惟觀之房屋租賃
    契約書上載出租人侯琬純之戶籍地址同租賃地址，亦係其等
    母親王昭月之戶籍地址（見調解卷第31頁戶籍謄本），本院
    復依職權調閱侯琬純之稅務電子閘門財產所得調件明細表，
    其於106年及107年度申報所得均為100萬餘元，名下有2房2
    地（其中1房1地即上開租賃處），並有3部汽車及多筆股票
    ，財產總額12,014,680元，勘認侯琬純之經濟能力頗佳，侯
    琬純既與母親共同設籍於聲請人所稱租賃處，及聲請人現負
    債務高達仟萬元（詳如後述），實難認聲請人與姐姐侯琬純
    間確有租賃關係及每月實際支出房租5,000元，故於計算聲
    請人個人每月必要生活費時，本院認應自前開已包括聲請人
    居住費用在內，扣除相當於房租支出所佔比例24.36％，俾免
    重複計列費用，而符公平之旨，則依此計算之結果，聲請人
    每月之必要生活費在不含居住費用之情形下，即應為11,890
    元【計算式：15,719－（15,719×24.36%）＝11,890】。
  ㈣至扶養部分，聲請人主張扶養父、母親，每月扶養費各2,000
    元。查聲請人父親侯文富為32年生，106年及107年度申報所
    得分別為62,282元、61,440元（均為股利所得），名下無財
    產，於97年7月領取勞保老年給付207,750元，現無領取其他
    給付，而聲請人母親王昭月為37年生，106年及107年度申報
    所得分別為488,118元、447,997元（其中407,611元為台銀
    利息所得，餘為股利所得），名下有位於高雄市苓雅區之2
    房2地（分別為侯文富及聲請人之戶籍址）、臺南市1筆田賦
    及1車，於92年8月領取公務人員一次退休金531,840元，兼
    領月退休金7,761元等情，此有戶籍謄本、所得資料及財產
    查詢清單、勞動部勞工保險局函、公務人員退休撫卹基金管
    理委員會函、高雄市政府社會局社會福利資訊料查詢表等在
    卷可憑（調解卷第30至31頁、本案卷第12至13頁、第39至48
    頁、第71至76頁）。本院考量聲請人已負擔高額債務之際，
    依民法第1118條、第1119條規定，其負扶養義務之程度，亦
    應考量其目前身負債務之窘境，所負擔之扶養義務能力，自
    非比一般；又按受扶養權利者，以不能維持生活而無謀生能
    力者為限，民法第1117條第1項定有明文；同條第2項規定，
    前項無謀生能力之限制，於直系血親尊親屬不適用之，即直
    系血親尊親屬受扶養者，仍須以不能維持生活者為限（最高
    法院87年度台上字第1696號判決意旨參照）；審酌聲請人之
    父母均有股利所得，母親除不動產外，於台灣銀行利息所得
    甚高達407,611元，顯見其存款甚為豐厚，無受扶養必要，
    是以聲請人所提列每月負擔父母親扶養費部分，本院認均應
    予以剔除。
四、綜上所述，以聲請人現每月收入23,000元為其償債能力基準
    ，扣除個人必要生活費11,890元後，餘11,110元，而聲請人
    目前負債總額為16,699,723元（參調解卷第103頁，共13家
    金融機構債權合計12,772,301元，及調解卷第57頁以下，滙
    誠第一資產公司1,080,651元、新光行銷公司792,964元、金
    陽信資產公司583,754元、元大資產公司415,246元，尚有長
    鑫資產公司依債權人清冊所載958,000元，台灣之星電信公
    司、亞太電信公司、遠傳電信公司及中華電信公司依債權人
    清冊所載共96,807元），以聲請人每月所餘按月攤還結果，
    需約125年（計算式：16,699,723÷11,110÷12＝125.3）始能
    清償完畢，堪認聲請人確有不能清償債務之情事，則聲請人
    向本院聲請清算，應予准許，爰命司法事務官進行本件清算
    程序。
五、依消債條例第11條第1項、第83條第1項、第16條第1項，裁
    定如主文。
中　　華　　民　　國　　108 　年　　12　　月　　24　　日
                  民事庭　法　官　賴寶合
以上正本係照原本作成。
本裁定不得抗告。
中　　華　　民　　國　　108 　年　　12　　月　　24　　日
                          書記官  胡美儀